臺灣士林地方法院刑事判決　　　　　　　 96年度易字第376號
公　訴　人　臺灣士林地方法院檢察署檢察官
被　　　告　甲○○
上列被告因違反毒品危害防制條例案件，經檢察官提起公訴（96
年度毒偵緝字第13號）暨移送併案審理（96年度毒偵字第728號
、第1212號），被告於準備程序就被訴事實及移送併案審理之事
實均為有罪之陳述，本院合議庭裁定由受命法官獨任依簡式審判
程序審理，並判決如下：
    主  文
甲○○施用第二級毒品，累犯，處有期徒刑壹年肆月。扣案之安
非他命貳包（毛重分別為零點玖貳公克、零點捌公克）均沒收
銷燬；另扣案之吸食器壹組、分裝袋肆包、酒精杓壹組、電子磅
秤壹台、殘渣袋壹包、玻璃球壹只均沒收。
    事  實
一、甲○○曾於民國87年間，因施用毒品案件，經臺灣臺北地方
    法院裁定送勒戒處所觀察、勒戒後，認無繼續施用毒品之傾
    向，於87年11月4 日執行完畢釋放出所，並由臺灣臺北地方
    法院檢察署檢察官以87年度偵字第21612 號為不起訴處分確
    定。復於88年間，再犯施用毒品案件，經本院裁定送勒戒處
    所觀察、勒戒後，認仍無繼續施用毒品之傾向，於88年11月
    5 日執行完畢釋放出所，並由臺灣士林地方法院檢察署檢察
    官以88年度毒偵緝字第56號、毒偵字第827 號為不起訴處分
    確定。又於91年間，再因施用毒品案件，經本院以91年度毒
    聲字第162 號裁定令入戒治處所強制戒治，嗣戒治成效評定
    為合格，復經本院以91年度毒聲字第1006號裁定停止戒治，
    並於91年10月4 日停止戒治出所，所餘戒治期間交付保護管
    束，嗣於92年2 月8 日保護管束期滿未經撤銷，視為強制戒
    治期滿執行完畢。而刑事訴追部分，經臺灣士林地方法院檢
    察署檢察官以91年度毒偵字第190 號聲請簡易判決處刑，經
    本院以91年度簡字第722 號判決判處有期徒刑5 月確定。甲
    ○○又於92年間，再因施用毒品案件，經臺灣板橋地方法院
    以92年度毒聲字第1401號裁定令入戒治處所施以強制戒治，
    嗣因毒品危害防制條例相關規定修正，於93年1 月9 日停止
    戒治出所。而刑事訴追部分，經臺灣板橋地方法院檢察署檢
    察官以92年度毒偵字第1514號提起公訴，經臺灣板橋地方法
    院以92年度簡字第2150號判決判處有期徒刑5 月確定，與前
    開判決確定部分接續執行，並於93年1 月9 日入監服刑，嗣
    於93年10月27日因縮短刑期執行完畢。
二、詎甲○○仍不知悔改，基於施用第二級毒品甲基安非他命之
    犯意，於前開強制戒治執行完畢5 年內之95年7 月底某日起
    ，至96年6 月4 日上午8 時許止，在其友人位於臺北縣蘆洲
    市某處之住處內，以將甲基安非他命置入玻璃球內燒烤吸食
    煙霧之方式，並以每1 、2 日施用1 次之頻率，施用第二級
    毒品甲基安非他命多次。嗣分別於如附表各編號所示之時、
    地為警查獲，並扣得其所有供施用所用之如附表編號3 所示
    之毒品及物品，且經將所採集之尿液送驗後，分別查悉上情
    。
三、案經臺北市政府警察局士林分局、臺北市政府警察局刑事警
    察大隊分別報請臺灣士林地方法院檢察署檢察官偵查起訴暨
    移送併案審理及臺北市政府警察局士林分局報請臺灣板橋地
    方法院檢察署呈請臺灣高等法院檢察署檢察長令轉臺灣士林
    地方法院檢察署檢察官移送併案審理。
    理  由
一、上揭事實，業據被告甲○○於本院審理時坦承不諱（見本院
    卷第76至79頁），且被告於如附表各編號所之時間為警查獲
    後所採集之尿液，分別經送臺灣尖端先進生技醫藥股份有限
    公司均以「酵素免疫分析法」為初步檢驗、「氣相層析質譜
    儀法」為確認檢驗之檢驗結果，均呈甲基安非他命類陽性反
    應，此有該公司95年8 月16日、96年1 月12日、96年6 月15
    日濫用藥物檢驗報告各1 份附卷可參（見毒偵1800卷第4 頁
    、本院卷第49、55頁）。而被告於如附表編號3 所示時、地
    為警查獲且扣案之毒品共2 包，均經送臺北市政府警察局刑
    事警察大隊鑑驗結果，均係第二級毒品甲基安非他命（毛重
    分別為0.92公克、0.38公克）此有該局之毒品初步鑑驗報告
    1 紙附卷可參（見毒偵1212號卷第25頁），並有扣案之吸食
    器1 組、分裝袋4 包、酒精杓1 組、電子磅秤1 台、殘渣袋
    1 包、玻璃球1 只可為佐證，足認被告前開自白與事實相符
    ，應可採信。又被告於87年間，因施用毒品案件，經臺灣臺
    北地方法院裁定送勒戒處所觀察、勒戒後，認無繼續施用毒
    品之傾向，於87年11月4 日執行完畢釋放出所，並由臺灣臺
    北地方法院檢察署檢察官以87年度偵字第21612 號為不起訴
    處分確定。復於88年間，再犯施用毒品案件，經本院裁定送
    勒戒處所觀察、勒戒後，認仍無繼續施用毒品之傾向，於88
    年11月5 日執行完畢釋放出所，並由臺灣士林地方法院檢察
    署檢察官以88年度毒偵緝字第56號、毒偵字第827 號為不起
    訴處分確定。又於91年間，再因施用毒品案件，經本院以91
    年度毒聲字第162 號裁定令入戒治處所強制戒治，嗣戒治成
    效評定為合格，復經本院以91年度毒聲字第1006號裁定停止
    戒治，並於91年10月4 日停止戒治出所，所餘戒治期間交付
    保護管束，嗣於92年2 月8 日保護管束期滿未經撤銷，視為
    強制戒治期滿執行完畢等情，有臺灣高等法院被告前案紀錄
    表1 份在卷可佐，是被告確於強制戒治執行完畢後5 年內，
    再施用毒品，即應依法訴追審理。從而，本案事證明確，被
    告犯行洵堪認定，應依法論科。
三、再按刑事法若干犯罪行為態樣，本質上原具有反覆、延續實
    行之特徵，立法時既予特別歸類，定為犯罪構成要件之行為
    要素，則行為人基於概括之犯意，在密切接近之一定時、地
    持續實行之複次行為，倘依社會通念，於客觀上認為符合一
    個反覆、延續性之行為觀念者，於刑法評價上，即應僅成立
    一罪。學理上所稱「集合犯」之職業性、營業性或收集性等
    具有重複特質之犯罪均屬之，例如經營、從事業務、收集、
    販賣、製造、散布等行為概念者是（最高法院95年度臺上字
    第1079號判決要旨參照），亦即立法者針對特定刑罰規範之
    構成要件，已預設其本身係持續實行之複次行為，具備反覆
    、延續之行為特徵，故將之總括或擬制成一個構成要件之「
    集合犯」行為，因刑法評價上為構成要件之行為單數，應僅
    成立一罪。而查毒品因具有成習性、濫用性，此觀乎毒品危
    害防制條例第2 條之規定自明，立法實務首重以刑事處遇方
    式戒斷行為人毒癮，若無法收其實效，始依法追訴處罰，此
    由毒品危害防制條例第20條、第23條之規定亦可得知，故施
    用毒品本身具備反覆、延續之行為特徵，持續多次施用毒品
    始為此類犯罪之典型或常態，於刑法評價上，施用毒品應僅
    成立集合犯一罪。經查，本件被告甲○○前因施用毒品犯行
    分別經觀察勒戒、強制戒治後，再犯本件施用第二級毒品安
    非他命犯行，且其自95年7 月底某日起，至96年6 月4 日上
    午8 時許止，以平均每1 、2 日施用第二級毒品甲基安非他
    命多次等情，已如前述，顯見被告係因施用毒品成習，乃基
    於多次實施犯行之決意，於密接之時、地，反覆而持續施用
    第二級毒品安非他命，揆諸前揭說明，自應論以集合犯之包
    括一罪，亦即依施用第二級毒品罪論處。
四、核被告甲○○所為，係犯毒品危害防制條例第10條第2 項之
    施用第二級毒品罪，其施用前後持有甲基安非他命之低度行
    為，應為施用之高度行為所吸收，均不另論罪。又被告有事
    實欄所載之犯罪科刑並已執行完畢等情，有臺灣高等法院被
    告前案紀錄表在卷可稽，其於有期徒刑執行完畢後5 年內，
    故意再犯本件有期徒刑罪，應依刑法第47條第1 項規定論以
    累犯，並加重其刑。爰審酌被告有施用毒品前科，經強制戒
    治後，竟又再度施用毒品，顯見其意志不堅，無法戒絕毒害
    ，及本件犯罪之動機、手段、施用毒品為自戕行為，對身體
    健康產生危害、犯罪後於本院審判時尚能坦承犯行之態度及
    公訴人建議之求刑等一切情狀，量處如主文所示之刑，以示
    警懲。末查，扣案第二級毒品甲基安非他命2 包（毛重分別
    為0.92公克、0.38公克），應依毒品危害防制條例第18條第
    1 項前段規定沒收銷燬之；另扣案之吸食器1 組、分裝袋4
    包、酒精杓1 組、電子磅秤1 台、殘渣袋1 包、玻璃球1 只
    為被告所有，且供施用甲基安非他命所用，業據被告供承在
    卷，應依刑法第38條第1 項第2 款之規定宣告沒收。另又本
    件被告之犯罪時間持續至96年6 月4 日始終止，與中華民國
    九十六年罪犯減刑條例之規定，尚有未合，自無從依該條例
    予以減刑，附此說明。
據上論結，應依刑事訴訟法第273 條之1 第1 項、第299 條第1
項前段，毒品危害防制條例第10條第2 項、第18條第1 項前段，
刑法第11條前段、第47條第1 項、第38條第1 項第2 款，判決如
主文。
本案經檢察官洪三到庭執行職務。
中　　華　　民　　國　　96　　年　　8 　　月　  24  　日
                  刑事第三庭法  官  莊明達
以上正本證明與原本無異。
如不服本判決，應於判決送達後10日內，向本院提出上訴狀。
                            書記官  陳慧中
中　　華　　民　　國　　96　　年　　8 　　月　  30  　日
附錄本判決論罪科刑依據法條全文
毒品危害防制條例第10條
施用第一級毒品者，處6 月以上5 年以下有期徒刑。
施用第二級毒品者，處3 年以下有期徒刑。
附表：
 ┌──┬──────┬──────┬──────────┐
 │編號│查獲時間    │查獲地點    │扣案毒品、器具      │
 ├──┼──────┼──────┼──────────┤
 │  1 │95年8月3日下│臺北市士林區│無                  │
 │    │午1時許     │大南路428巷 │                    │
 │    │            │1號2樓前    │                    │
 ├──┼──────┼──────┼──────────┤
 │  2 │96年1月2日凌│臺北市士林區│無                  │
 │    │晨2時許     │中正路635號 │                    │
 │    │            │前          │                    │
 ├──┼──────┼──────┼──────────┤
 │  3 │96年6月4日下│臺北市內湖區│第二級毒品安非他命2 │
 │    │午4時10分許 │環山路1段136│包（毛重分別為0.92公│
 │    │            │巷22弄8號1樓│克、0.38）、吸食器1 │
 │    │            │            │組、分裝袋4 包、酒精│
 │    │            │            │杓1 組、電子磅秤1 臺│
 │    │            │            │、殘渣袋1 包、玻璃球│
 │    │            │            │1 只。              │
 └──┴──────┴──────┴──────────┘
